臺灣橋頭地方法院民事判決　　　　　　 110年度簡上字第77號
上　訴　人　劉惠怡　
訴訟代理人　張睿方律師
被　上訴人　彭賢桓　


　　　　　　朱宸萱　

上列當事人間請求損害賠償事件，上訴人對於民國110 年3 月31
日本院岡山簡易庭110 年度岡簡字第44號第一審判決提起上訴，
本院於110 年10月13日言詞辯論終結，判決如下：
    主  文
原判決關於駁回上訴人後開第二項之訴，及訴訟費用之裁判均廢
棄。
被上訴人應連帶給付上訴人新臺幣捌萬元，及自民國一百一十年
二月十九日起至清償日止，按年息百分之五計算之利息。
其餘上訴駁回。
第一、二審訴訟費用由被上訴人連帶負擔二分之一，餘由上訴人
負擔。 
    事實及理由
一、按當事人不得提出新攻擊或防禦方法。但對於在第一審已提
    出之攻擊或防禦方法為補充者，不在此限，民事訴訟法第44
    7 條第1 項第3 款定有明文，且依同法第436 條之1 第3 項
    規定，於簡易程序之第二審程序，亦準用之。當事人以在第
    一審已經主張之爭點，即其攻擊或防禦方法（包含事實、法
    律及證據上之爭點），因第一審法院就該事實、法律及證據
    上評價錯誤為理由，提起上訴，其上訴理由，仍在第一審審
    理之範圍內，應允許當事人就該上訴理由，再行提出補強之
    攻擊或防禦方法，或就之提出其他抗辯事由，以推翻第一審
    法院就該事實上、法律上及證據上之評價。上訴人於起訴狀
    主張推知被上訴人甲○○約於民國108 年2 月至3 月間即已
    懷有身孕，被上訴人乙○○與他人發生婚外情，侵害上訴人
    配偶權，依民法第184 條、第185 條第1 項前段、第195 條
    第1 項前段、第3 項規定請求損害賠償等語（岡簡卷第13頁
    ）。嗣於本院上訴理由狀補充被上訴人2 人於108 年3 月2
    日前，曾於馬路上接吻，及108 年3 月6 日遭訴外人即甲○
    ○前配偶董○○（原名董○○）查獲通姦，依民法第184條
    、第185條第1項前段、第195條第1項前段、第3項規定請求
    損害賠償等語（本院卷第37至45頁），係基於上訴人主張被
    上訴人2人間於2、3月間有婚外情之事實，屬對於在第一審
    已提出之攻擊或防禦方法為補充者，與民事訴訟法第447條
    第1項但書第3款之規定相符，自應准許，先予敘明。
二、上訴人起訴主張：伊與乙○○於105 年11月28日結婚，於10
    8 年4 月3 日離婚。詎伊於109 年7 月間，知悉被上訴人2 
    人育有一名約年滿1 歲之未成年人，可推知甲○○於108 年
    2 、3 月已懷有身孕，是被上訴人2 人所為已侵害伊基於配
    偶權之身分法益且情節重大，致伊精神上受有相當之痛苦，
    爰依侵權行為之法律關係，請求被上訴人2 人連帶賠償上訴
    人精神慰撫金新臺幣（下同）15萬元等語。於原審聲明：㈠
    被上訴人應連帶給付上訴人15萬元，及自起訴狀繕本送達翌
    日起至清償日止，按年息5%計算之利息。
三、被上訴人甲○○、乙○○則均以：甲○○於生產與乙○○之
    未成年子女前，最後一次經期是108 年4 月30日，斯時上訴
    人與乙○○已無婚姻關係，足見上訴人主張被上訴人2 人侵
    害上訴人之配偶權，乃係上訴人之主觀臆測等語置辯。均於
    原審聲明：上訴人之訴駁回。
四、原審審理結果，認上訴人之訴無理由，為上訴人敗訴之判決
    。上訴人不服提起上訴，上訴意旨除援引原審之陳述及書狀
    外，另於本院補陳：被上訴人2 人於108 年3 月2 日，曾在
    馬路上接吻，嗣於108 年3 月6 日在岡山區本工南一路8 號
    附近車上有通姦行為，經甲○○之前配偶發現，並簽立和解
    書，是被上訴人2 人確有共同侵害上訴人之配偶權之行為，
    非僅被上訴人2 人於乙○○與上訴人之婚姻關係存續期間使
    甲○○受孕一事，尚有其他侵害行為等語。於本院聲明：㈠
    原判決廢棄。㈡被上訴人應連帶給付上訴人15萬元，及自起
    訴狀繕本送達翌日起至清償日止，按年息5%計算之利息。被
    上訴人2 人除援引原審之陳述及答辯外，則均補充：被上訴
    人2 人於108 年3 月2 日在路旁或有肢體接觸，然未有親吻
    之舉動。被上訴人2 人於108 年3 月6 日18時許，在高雄市
    ○○區○○○○路0號附近車上時，尚有甲○○與董○○所
    生之兩名子女在現場，兩人只有聊天，不可能有通姦之親密
    行為，董○○偕同多人到場，被上訴人考量小孩在場，隱忍
    任董○○辱罵，而董○○既有離婚意願，甲○○亦認婚姻無
    維持之必要，且董○○等人態度凶悍又手持棍棒，致使被上
    訴人心生畏懼，迫於無奈簽下不符合事實且違背心意的和解
    書等語。均於本院聲明：上訴駁回。
五、上訴人與乙○○於105 年11月28日結婚，於108 年4 月3 日
    離婚。乙○○與甲○○於109 年1 月18日結婚。乙○○、甲
    ○○2 人之女於109 年2 月5 日出生，甲○○之媽媽手冊記
    載最後一次月經108 年4 月30日，預產期109 年2 月7 日等
    語。乙○○、甲○○於108 年3 月2 日前在路旁之行車紀錄
    器錄影翻拍照片及與董○○於109年3月6日書立協議和解書
    ，形式真正不爭執等情，為兩造所不爭執，堪信為真實。上
    訴人主張被上訴人2人於108年2、3月間有侵害上訴人配偶權
    之行為，為被上訴人所否認，是以本件之爭點厥為：上訴人
    主張被上訴人2人侵害上訴人之配偶權，應連帶賠償15萬元
    ，有無理由？
六、得心證之理由
  ㈠按因故意或過失，不法侵害他人之權利者，負損害賠償責任
    。故意以背於善良風俗之方法，加損害於他人者亦同。數人
    共同不法侵害他人之權利者，連帶負損害賠償責任。不法侵
    害他人基於父母、子、女或配偶關係之身分法益，而情節重
    大者，被害人雖非財產上之損害，亦得請求賠償相當之金額
    。民法第184 條第1 項、第185 條第1 項、第195 條第1 、
    3 項分別定有明文。又婚姻係以夫妻之共同生活為其目的，
    配偶應互相協力保持其共同生活之圓滿安全及幸福，而夫妻
    互守誠實，係為確保其共同生活之圓滿安全及幸福之必要條
    件，故應解為配偶因婚姻契約而互負誠實之義務，配偶之一
    方行為不誠實，破壞共同生活之圓滿安全及幸福者，即為違
    反因婚姻契約之義務而侵害他方之權利。侵害配偶權之行為
    ，並不以通姦行為為限，倘夫妻任一方與他人間存有逾越結
    交普通朋友等一般社交行為之不正常往來，其行為已逾社會
    一般通念所能容忍之範圍，已達破壞婚姻共同生活之圓滿安
    全及幸福之程度，即足當之。而現今社會互動交往日趨複雜
    ，或因工作、求學、社團等關係，男女社交行為固不可避免
    ，人際關係亦不可能僅侷限於夫妻關係，男女基於正當社交
    而會面、用餐、聊天、合照，或以通訊軟體LINE傳送訊息及
    照片，雖為社會常態，然互動行為過於親密、或有肢體上之
    碰觸、或訊息內容涉及隱私、親密對話，非一般男女社交活
    動應談論之話題而引人不當聯想，即非法所允許，亦即男女
    間因社交而為上開互動行為，如已逾社會一般通念所能容忍
    之範圍，已達情節重大之程度，即應評價為逾越正常男女交
    往而侵害夫妻間之配偶權，且不以通姦行為為限。
  ㈡上訴人主張被上訴人2 人自108 年2 月3 月間，有侵害上訴
    人之配偶權等語，業經上訴人聲請傳喚證人即甲○○前夫董
    ○○，並提出現場錄影翻拍照片、和解協議書等件為證（本
    院卷第43至44頁）。被上訴人固以前詞置辯，經查：
  ⒈乙○○、甲○○2 人於108 年2 、3 月間互動已逾一般男女
    社交活動之範圍，而有侵害上訴人配偶權之情形，業據證人
    董○○於本院訊問時證稱：伊與甲○○與有二子女，小朋友
    告訴伊甲○○與乙○○有一起出遊一起睡在同一房間內之事
    後，伊開始蒐集證據，108年3月初，甲○○、乙○○常常下
    班後一起出去，108年3月2日乙○○、甲○○在路旁會面之
    照片，是從甲○○車輛的行車紀錄器擷取的。108年3月6日
    下班後，甲○○與乙○○一起在路邊乙○○車上後座聊天，
    伊與甲○○的小孩在甲○○的車內，伊與伊父親及其他朋友
    約4、5個人，上前去詢問甲○○與乙○○之關係、在做什麼
    ，甲○○、乙○○並未回答，就約甲○○、乙○○一起到前
    峰派出所談判，在前峰派出所後方休息區談的內容，是合理
    懷疑甲○○、乙○○二人關係親密，問甲○○、乙○○是否
    承認通姦，要不要私下和解或告上法院，甲○○、乙○○說
    好，和解條件是賠償金由乙○○支付150萬元，而甲○○無
    庸支付金錢，甲○○、乙○○同意上開條件之後，甲○○、
    乙○○才願意當場簽，協議書內容是朋友寫的。伊所謂通姦
    ，就是關係過於親密，合理懷疑不只是牽手，但伊並沒有看
    到甲○○與乙○○有這些情形，簽協議書時被上訴人沒有反
    對寫通姦2字等語明確（本院卷第82至86頁）。關於證人董
    ○○證稱乙○○與甲○○曾共同出遊部分，核與甲○○自承
    ：出遊同一個房間時，小朋友也在等語相符（本院卷第87頁
    ）。佐以108年3月2日乙○○坐在車內正駕駛座，甲○○站
    在正駕駛座之窗外，甲○○頭部靠近乙○○並背對鏡頭，乙
    ○○尚且以手碰觸甲○○頸部後方，距離僅密，之後甲○○
    面對後照鏡整理儀容，包含右手整理嘴唇及抿嘴等情，業經
    本院勘驗甲○○行車紀錄器，並有勘驗筆錄、翻拍照片在卷
    可參（本院卷第43頁、第63頁）。被上訴人雖辯稱兩人或有
    肢體接觸，但無親吻，抿嘴唇是甲○○之習慣等語。然依上
    開勘驗內容及照片顯示，甲○○與乙○○2人在路旁交談時
    ，甲○○將頭部靠近車內乙○○頭部，乙○○尚且以手碰觸
    甲○○頸部後方而距離緊密，互動行為顯過於親密、且有肢
    體上之碰觸、已足以引人不當聯想，難認僅為一般朋友間程
    度之互動。而108年3月6日甲○○將2名子女留置在甲○○之
    車內，自己與乙○○2人在乙○○車內後座聊天之情形，亦
    與一般互有配偶之朋友且偕同未成年子女出門，應儘可能與
    未成年子女在一起之情形不同。又經董○○發現甲○○、乙
    ○○於乙○○車內聊天後，董○○約甲○○、乙○○一同至
    前峰派出所休息區協議時，在警察同仁隨時可能出現之場所
    ，經董○○確認後，甲○○、乙○○均在記載甲○○、乙○
    ○雙方承認通姦事實坦承不諱並保證爾後不在發生妨害董○
    ○家庭之情事等語之協議書上簽名一節，亦經證人董○○前
    揭證述明確，並有上開協議和解書在卷可佐（本院卷第45頁
    ），此部分事實亦可認定。又甲○○亦自承至派出所休息區
    時，董○○之友人沒有拿甩棒，休息區有警察去吸菸等語（
    本院卷第86頁）。因系爭協議和解書簽立時，董○○之友人
    已無持甩棒威脅甲○○、乙○○，且簽立之地點在前峰派出
    所休息區，該派出所警察隨時可能至該休息區抽菸，甲○○
    、乙○○如確實遭受脅迫，應可隨時終止協議並請求警察協
    助，然甲○○、乙○○均未尋求警察協助亦無終止協議，並
    因疑慮董○○找上訴人一起告甲○○、乙○○，不想找麻煩
    ，即在協議書上簽名，可見甲○○、乙○○2人於簽署協議
    書時仍屬意志自由，且已承認書面所載通姦之事實之情形。
    被上訴人辯稱：係因受董○○之友人在路旁拿甩棒敲車子，
    且董○○稱要找乙○○之老婆一起告被上訴人，經脅迫始簽
    立協議和解書，沒有承認在一起等語，並非可採，亦可認定
    。本院審酌甲○○與乙○○2人間，於108年3月2日、108年3
    月6日在路旁及車內之相處，均非僅一般朋友基於正當社交
    之會面、聊天，且曾有一起出由並共用同一房間等過從甚密
    之行為，並於108年3月6日已書面承認被上訴人2人有通姦之
    事實，顯已逾社會一般通念所能容忍之範圍，且達情節重大
    之程度，為逾越正常男女交往而侵害上訴人與乙○○夫妻間
    之配偶權，堪以認定。
  ⒉至上訴人主張甲○○於108 年2 、3 月間受孕而侵害上訴人
    配偶權部分，甲○○、乙○○二人之未成年子女乃係於109
    年2 月5 日出生，有戶籍謄本在卷可稽（岡簡卷第31至33頁
    ，是回推甲○○之懷孕期間（40週）計算，其受孕之時間應
    係在108 年5 月1 日，為上訴人與乙○○於108 年4 月3 日
    離婚之後；再依甲○○所提出之媽媽手冊記載其懷孕前最後
    一次經期係108 年4 月30日，益可證甲○○並非於上訴人與
    乙○○婚姻存續期間受孕。是上訴人此部分並非有據，洵堪
    認定。
  ㈢次按慰撫金之賠償，須以人格權遭遇侵害，使精神上受有痛
    苦為必要，其核給之標準固與財產上損害之計算不同，然非
    不可斟酌雙方身分資力與加害程度，及其他各種情形核定相
    當之數額，即除考量原告所受之傷害程度外，尚應審酌兩造
    之身分地位、學識經歷、財產狀況、痛苦程度等節以定之。
  ㈣上訴人主張被上訴人應連帶給付上訴人15萬元精神慰撫金等
    語。查上訴人學經歷高職畢業，在螺絲廠擔任品保人員，每
    月收入約3 萬元。乙○○學歷高中畢業，108 年工作為華泰
    電子作業員，當時收入約2 萬3 千元，目前留職停薪。甲○
    ○高職畢業，工作業務助理，月收入約2 萬5 千元至2 萬8
    千元。財產資料形式真正不爭執，業經認定如前，並有稅務
    電子閘門財產所得調件明細表附卷可稽（岡簡卷第45至51頁
    ）。本院斟酌甲○○知悉乙○○為有配偶之人，未顧及上訴
    人為乙○○配偶，而於108 年2 、3 月間過從甚密，並有前
    述108 年3 月2 日及同月6 日之行為，破壞乙○○與上訴人
    間之婚姻生活，惟斟酌上開期間非長，造成上訴人傷害程度
    應非高，以及兩造學識、經濟狀況等一切情形，認上訴人所
    得請求之精神慰撫金以8 萬元為適當，逾此部分之請求，則
    不應准許。
七、綜上所述，上訴人依民法第184 條、第185 條第1 項、第19
    5 條第3 項、第1 項之侵權行為之規定，請求被上訴人連帶
    賠償非財產上損害即精神慰撫金8 萬元，及自起訴狀繕本送
    達之翌日即110 年2 月19日（送達證書，岡簡卷第39至43頁
    ）部分，為有理由，應予准許。逾此範圍之請求，為無理由
    ，應予駁回。原審未及審酌上開證據，駁回上訴人上開應給
    付金額部分請求，自有未當，上訴意旨指摘原判決此部分不
    當求予廢棄改判，為有理由，自應由本院將原判決此部分廢
    棄改判如主文第2 項所示。至原審駁回上訴人其餘請求部分
    部分並無不當，上訴人此部分上訴為無理由，應予駁回。
八、兩造其餘攻擊防禦方法與判決之結果不生影響，爰不予論述
    ，併此敘明。
九、據上論結，本件上訴為一部有理由、一部無理由，判決如主
    文。
中    華    民    國   110    年    11    月    10    日
            民事第二庭  審判長法  官  謝文嵐
 
                              法  官  蕭承信
 
                              法  官  許慧如  
以上正本係照原本作成。
本件不得上訴。
中    華    民    國   110    年    11    月    10    日
                              書記官  簡鴻雅